【裁判字號】    92,台上,719
【裁判日期】    920220
【裁判案由】    強盜等罪
【裁判全文】
最高法院刑事判決                                九十二年度台上字第七一九號
    上  訴  人  甲○○
                乙○○
右上訴人等因強盜等罪案件，不服台灣高等法院台中分院中華民國九十一年十二月十
二日第二審判決（九十一年度上訴字第一四六三號，起訴案號：台灣南投地方法院檢
察署九十一年度偵字第四九二、一０五二號），提起上訴，本院判決如左：
    主  文
上訴駁回。
    理  由
按刑事訴訟法第三百七十七條規定，上訴於第三審法院，非以判決違背法令為理由，
不得為之。是提起第三審上訴，應以原判決違背法令為理由，係屬法定要件。如果上
訴理由狀並未依據卷內訴訟資料，具體指摘原判決不適用何種法則或如何適用不當，
或所指摘原判決違法情事，顯與法律規定得為第三審上訴理由之違法情形，不相適合
時，均應認其上訴為違背法律上之程式，予以駁回。本件原判決認定上訴人甲○○因
不詳姓名、年籍之綽號「阿忠」成年男子積欠其新臺幣（下同）七萬元，而於民國九
十年八、九月間，由「阿忠」在臺中市○○路某處，交付具有殺傷力之改造手槍二支
及土造子彈十二顆，供其債務之擔保，因而未經許可，無故持有上開槍彈。上訴人乙
○○則於九十一年一月二十八日在臺中市內某處，受不詳姓名、年籍之綽號「阿貓」
成年男子者託付，代為藏放具有殺傷力之改造手槍一支、改造子彈一顆，亦未經許可
，無故寄藏上開槍、彈。又乙○○、甲○○二人與陳耀進共同基於意圖為自己不法所
有之犯意聯絡，計劃於九十一年一月七日下午，要自簡賢讚家中以強暴取得財物，並
於前一日先至簡某家附近觀察地形，熟悉路徑。而於當日下午由甲○○即取出持有前
揭非法持有具有殺傷力之改造手槍之一支及土造子彈十二顆，交由陳耀進持有另一枝
改造手槍，再由乙○○駕駛其所有自用小客車由臺中市出發，三人因而共同未經許可
，持有該槍、彈。扺達簡賢讚住家外巷口，由乙○○在車上把風、接應。當日下午七
時許，簡賢讚之妻賴美妙打開車庫鐵門正欲外出時，甲○○、陳耀進二人立即分別持
槍強押賴美妙入屋逕上三樓房間後，甲○○即以彼等預備之膠帶綑綁賴美妙而控制其
行動自由，使賴美妙喪失意思自由而不能抗拒，再由陳耀進前往二樓房間，將房間內
所藏放之現金二千元、卡迪亞鑲鑽金錶一只及不詳數量之提款卡與證件等物取走，隨
即由在外接應之乙○○載送離去。嗣南投縣警察局南投分局接獲賴美妙報案，前往現
場採得膠帶上所留可疑指紋八枚，比對後確定其中二枚與甲○○之指紋相符，乃循線
拘捕甲○○與乙○○，並扣得上開槍、彈等情。係以上開持有及寄藏槍彈之事實，業
據甲○○、乙○○分別於警、偵訊、第一審及原審審理中坦承，並有扣案槍彈照片十
五幀及車籍作業系統─查詢認可資料一件在卷可考。而上開槍、彈鑑定後均具有殺傷
力，亦有內政部警政署刑事警察局九十一年二月六日刑鑑字第０九一００二六一七七
、０九一００二六一八０號函在卷可證，此部分犯行明確。至於上訴人二人強盜犯行
，亦據上訴人二人分別於警詢及偵查中供承甚詳，核與共犯陳耀進於原審調查時及證
人賴美妙於警詢及偵查中所供大致相符，復有扣案之槍彈、照片三十八張、內政部警
政署刑事警察局指紋鑑定報告一份等在卷可稽。並以上訴人等所辯無強盜之意思，僅
為教訓簡賢讚云云，為不可採取，於理由內詳予指駁說明。因認上訴人二人犯行明確
，關於持有及寄藏槍彈部分，適用槍砲藥刀械管制條例第十一條第四項之規定，從一
重論處甲○○未經許可持有可發射子彈具有殺傷力之槍枝罪，及從一重論處乙○○未
經許可寄藏可發射子彈具有殺傷力之槍枝罪；關於強盜部分，適用刑法第三百三十條
第一項之規定，論處甲○○結夥三人以上，攜帶兇器，於夜間侵入住宅強盜罪刑，並
從一重論處乙○○結夥三人以上，攜帶兇器，於夜間侵入住宅強盜罪刑，已詳述其所
憑之證據及其認定之理由。從形式上觀察，並無何違法情形存在。甲○○上訴意旨略
以：其於警詢之陳述係因毒癮發作意識不清之回答，不得採為判決之基礎。而被害人
賴美妙於警詢及偵查中之筆錄反復不一，相互矛盾，原判決未予釐清，遽採為論罪之
依據，自屬違法。乙○○上訴意旨略以：依陳耀進之供述，前後有重大矛盾，原判決
未調查釐清，遽採為論處乙○○之犯罪依據，除有證據上理由矛盾之違法外，尚有應
調查之證據未予調查之違法。原判決理由說明係乙○○提供鑽錶之訊息，但陳耀進證
稱不知有該鑽錶，則原判決認乙○○有強盜故意已失其依據。而賴美妙之供詞前後不
一，與事實不符，甲○○聲請傳喚賴美妙對質詰問，原判決遽認無傳喚必要，並採為
判決之依據，自屬違背證據法則及應調查之證據未予調查之違法。甲○○犯罪所用之
膠帶，原判決未依法沒收，亦屬違法。乙○○受寄扣案之槍彈，已於偵查中自白，原
判決卻未依據槍砲彈藥刀械管制條例第十八條第四項之規定減輕或免除其刑，亦屬違
法等語。惟查原判決已敘明甲○○抗辯其於警詢時之自白非出於任意性為不可採取，
並說明乙○○提供鑽錶訊息之理由，所為論斷與卷內證據資料均相符，又原判決引用
賴美妙於警偵訊時之供述為認定事實之依據，自係排除與此不符之陳述，且已說明不
用再行傳喚之理由，此乃事實法院認事採證職權之適法行使，尚難遽指為違法。刑法
第三十八條規定供犯罪所用之物得沒收之，事實審法院本有審酌之權限，原判決既已
敘明該塑膠帶未扣案而未予沒收，自難指為違法。又犯槍砲彈藥刀械管制條例之罪於
偵查中或審判中自白，並供述全部槍、彈來源及去向，因而查獲或防止重大危害治安
事件之發生者，始得減輕或免除其刑，該條例第十八條第四項定有明文。乙○○僅供
出其受綽號「阿貓」之託而寄藏，既未供出該「阿貓」者之真實姓名、年籍而查獲，
自與減輕其刑之法定要件不符。上訴意旨，徒憑己見，仍執陳詞，就原判決明白論斷
之事項，及原審認事採證職權之行使，任意指摘，泛言原判決理由不備及有應調查之
證據未予調查之違法，或為單純事實之爭執，自非適法之第三審上訴理由。其等上訴
違背法律上之程式，均應予駁回。
據上論結，應依刑事訴訟法第三百九十五條前段，判決如主文。
中      華      民      國    九十二    年      二      月     二十     日
                              最高法院刑事第六庭
                                  審判長法官  吳  雄  銘
                                        法官  池  啟  明
                                        法官  石  木  欽
                                        法官  郭  毓  洲
                                        法官  吳  三  龍
      右正本證明與原本無異
                                              書  記  官
中      華      民      國    九十二    年      二      月    二十四    日


司法院資訊處製作；財團法人民間司法改革基金會備份。
